【裁判字號】    97,交聲,765
【裁判日期】    971231
【裁判案由】    違反道路交通管理處罰條例聲明異議
【裁判全文】
臺灣士林地方法院交通事件裁定         97年度交聲字第765號
原處分機關  臺北市交通事件裁決所
異議人即    甲○○  （原名簡盟家）
受處分人
上列異議人即受處分人因違反道路交通管理處罰條例案件，對於
臺北市交通事件裁決所於民國97年5 月30日所為之處分（原處分
案號：北市裁四字第裁22-Z00000000號），聲明異議，本院裁定
如下：
    主  文
異議駁回。
    理  由
一、按汽車行駛於高速公路、快速公路或設站管制之道路，不遵
    使用限制、禁止、行車管制及管理事項之管制規則而有行車
    速度超過規定之最高速限或低於規定之最低速限之行為者，
    處汽車駕駛人新臺幣（下同）3,000 元以上6,000 元以下罰
    鍰，並記違規點數1 點，道路交通管理處罰條例第33條第1
    項第1 款及第63條第1 項第1 款分別定有明文。再按汽車駕
    駛人，駕駛汽車未隨身攜帶駕駛執照者，處新臺幣300 元以
    上600 元以下罰鍰，並責令補辦登記、補照、換照或禁止駕
    駛，道路交通管理處罰條例第25條第1 款亦有明文。
二、原處分意旨略以：異議人即受處分人甲○○（裁決書上之受
    處分人欄所載為簡盟家）所有車牌號碼1581-FN 號自小客車
    ，於民國96年1 月15日3 時20分許，在國道一號南下297 公
    里處，經警舉發「汽車駕駛人行車速度，超過規定之最高速
    限20公里以上未滿40公里」及「駕駛汽車未隨身攜帶駕駛執
    照」之違規，嗣異議人逾越應到案日期達60日以上，遂分別
    依違反道路交通管理處罰條例第33條第1 項第1 款、第25條
    第1 款規定，共裁處罰鍰6,600 元。
三、異議意旨略以：伊認舉發單位國道四隊執法員警於執行勤務
    時未依規定開警示燈，且躲於車內執行測速動作，非合法定
    執行程序，原舉發機關據此所為之裁罰實屬不當，為此聲明
    異議云云。
四、異議人所有之車牌號碼1581-FN 號自小客車，於96年1 月15
    日3 時20分許，行經國道一號南下297 公里處，因經內政部
    警政署國道公路警察局第四警察隊員警，使用雷射槍測速器
    測獲該車「行車時速為127 公里、限速100 公里、超速27公
    里」之違規，為警當場攔停舉發，併有「駕駛汽車未隨身攜
    帶駕駛執照」之違規事實，為異議人所是認，並有內政部警
    政署國道公路警察局公警局交字第Z00000000 號舉發違反道
    路交通管理事件通知單1 紙在卷可憑，此部分事實堪予認定
    。惟異議人質以本件舉發員警之取締過程有瑕，經查：
    (一)舉發本件違規所使用之雷達測速器材，通過經濟部標準檢
      驗局國家標準檢驗合格，且領有檢驗合證書，儀器本身即
      具有高度準確性，有內政部警政署國道公路警察局第四警
      察隊97年12月1 日公警四交字第0970473789號函檢附之經
      濟部標準檢驗局雷達測速儀檢定合格證書（檢定合格單號
      碼：MOGB0000000 ，檢定日期：96年1 月4 日、有效期限
      ：97年1 月31日）1 紙在卷可考，足認異議人違規當時，
      該測速器尚未逾越檢定合格期間，並無故障瑕疵等情，合
      先敘明。
    (二)卷附之內政部警政署國道公路警察局第四警察隊97年6 月
      26日公警四交字第0970472383號函說明四：「巡邏警車駐
      停於國道一號南向297 公里處，執行取締行駛超速違規車
      輛，員警持雷射槍測速器站立於巡邏警車外，經雷射測速
      槍鎖定該車實施一對一單點測速，測獲該車行速達127 公
      里違規，當時基於高速公路行車安全考量，乃開啟警示燈
      、鳴警報器並發動巡邏警車趨前採『以車攔車』方式攔車
      稽查，未有誤測或誤攔情事，該車超速違規無誤。」，同
      函說明六：「依據警政署函頒『警察機關舉發交通違規應
      注意事項』三、（二）巡邏車夜間在高速公路路肩停駐執
      行測速勤務，應依規定開啟燈光；於發現車輛超速違規行
      為，在『攔檢違規車輛』時應開啟警示燈；實施定點交通
      稽查（如取締酒後駕車、砂石車等專案勤務）勤務，應開
      啟警示燈。另依『警察人員駕車安全考核實施要點』規定
      ，警車得啟用警示燈之相關時機如：搶救災難或重大事故
      馳往現場及緝捕現行犯、逃犯、取締重大交通違規不服攔
      車稽查或不立即制止，有危害交通安全之虞者等等，因此
      『警示燈』並非全天開啟」等語，是本件員警係依當時現
      場交通狀況、交通安全、車流量、車速及上開執行勤務應
      注意事項、實施要點等因素綜合考量，認以站立於巡邏車
      外實施測速勤務，待發現違規車輛始開啟警示燈、鳴警報
      器等為宜，而為上開稽查之方式，難認有何違法之處。另
      國道一號南向296 號處，業已依規定設置「前有測速取締
      」之告示牌，有現場照片1 幀在卷足憑，其有提醒異議人
      當遵守交通規則之作用，異議人不察而為本件違規，應自
      負其責。再國道高速公路因路段不同而各設有行車最高及
      最低速限，乃眾所周知之事實，異議人既領有汽車駕駛執
      照，並親自參與高速公路交通運作，自有隨時注意，並遵
      守相關高速公路時速限制與管制措施之義務，尚不因值勤
      員警如何執行測速取締，而異其法律評價；亦即關於汽車
      行駛於高速公路之管制規定，乃為保護他人及大眾之行車
      安全，皆係汽車駕駛人所應自覺遵守，要非行為人所得藉
      詞現場員警躲在暗處不開燈等為由，而得予任意違反。
五、綜上所述，異議人確有於前揭時、地，經警舉發「汽車駕駛
    人行車速度，超過規定之最高速限20公里以上未滿40公里」
    及「駕駛汽車未隨身攜帶駕駛執照」之違規，嗣異議人逾越
    應到案日期達60日以上，遂分別依違反道路交通管理處罰條
    例第33條第1 項第1 款、第25條第1 款規定，共裁處罰鍰6,
    600 元，原處分機關之裁罰並無不當。本件聲明異議為無理
    由，應予駁回。
據上論斷，應依道路交通案件處理辦法第19條，裁定如主文。
中    華    民    國    97    年    12    月    31    日
                  交通法庭法  官  高雅敏
以上正本證明與原本無異。
如不服本裁定應於裁定送達後5 日內向本院提出抗告狀。
                          書記官  陳映羽
中    華    民    國    97    年    12    月    31    日


司法院資訊處製作；財團法人民間司法改革基金會備份。
